臺灣高等法院刑事判決
111年度上易字第1194號
上  訴  人  臺灣桃園地方檢察署檢察官
被      告  陳國榮





上列上訴人因被告竊盜案件，不服臺灣桃園地方法院109年度易
字第1348號，中華民國111年5月19日第一審判決（起訴案號：臺
灣桃園地方檢察署109年度偵字第26521號、第28365號、第34085
號），提起上訴，本院判決如下：
    主  文
原判決關於陳國榮於民國109年4月3日竊盜部分之罪刑撤銷。
陳國榮犯毀壞安全設備竊盜罪，處有期徒刑柒月。
    事  實
一、陳國榮意圖為自己不法所有，基於毀壞安全設備而竊盜之犯
    意，於民國109年4月3日凌晨2時30分許，行至宋秋琳位在桃
    園市○○區○○路000巷0號作為倉庫使用而無人居住之房屋，以
    徒手強拉木門門板之方式，破壞附掛在門框與門板上之鎖頭
    後，開門進入屋內，竊取宋秋琳所有、放置在內之木製衣櫥
    1個、陶瓷水缸2個、四方桌1張，得手後放置在不知情之黃
    國智（所涉竊盜罪嫌，業經臺灣桃園地方檢察署〈下稱桃園
    地檢署〉檢察官以109年度偵字第26521號為不起訴處分）所
    駕駛前來之車牌號碼00-0000號自用小客貨車上離去。嗣宋
    秋琳於109年4月3日下午3時許，前往上開房屋發現遭竊，報
    警處理，為警調閱現場監視器錄影畫面後，循線查悉上情。
二、案經宋秋琳訴由桃園市政府警察局楊梅分局（下稱楊梅分局
    ）報告桃園地檢署檢察官偵查起訴。
    理  由
壹、程序方面：
    按110年6月16日修正公布、同月18日施行之刑事訴訟法第34
    8條規定「（第1項）上訴得對於判決之一部為之。（第2項
    ）對於判決之一部上訴者，其有關係之部分，視為亦已上訴
    。但有關係之部分為無罪、免訴或不受理者，不在此限。(
    第3項）上訴得明示僅就判決之刑、沒收或保安處分一部為
    之」。本案係於上開規定修正施行後之111年8月10日繫屬本
    院，有本院收文戳章在卷可稽（見本院卷第3頁），是本案
    上訴之效力及範圍，即應依現行刑事訴訟法第348條之規定
    判斷。依檢察官上訴書所載內容及本院審理時所陳，明示僅
    針對原判決事實欄㈠（即起訴書犯罪事實㈠）有罪部分提起
    上訴（見本院卷第27頁至第29頁、第122頁），本院自僅就
    此部分之犯罪事實進行審理，檢察官未表明上訴之原判決事
    實欄㈡㈢部分之犯罪事實及不另為無罪諭知部分，則不屬本
    院審判範圍。
貳、證據能力方面：
一、按被告以外之人於審判外之言詞或書面陳述，除法律另有規
    定者外，不得作為證據。又被告以外之人於審判外之陳述，
    雖不符合刑事訴訟法第159條之1至第159條之4之規定，但經
    當事人於審判程序同意作為證據，法院審酌該言詞陳述或書
    面陳述作成時之情況，認為適當者，亦得為證據；當事人、
    代理人或辯護人於法院調查證據時，知有刑事訴訟法第159
    條第1項不得作為證據之情形，而未於言詞辯論終結前聲明
    異議者，視為有前項之同意，刑事訴訟法第159條第1項及第
    159條之5分別定有明文。本判決下列所引用被告陳國榮（下
    稱被告）以外之人於審判外之陳述，雖屬傳聞證據，惟檢察
    官及被告於本院審理迄至言詞辯論終結前均未聲明異議，本
    院審酌上開證據資料製作時之情況，尚無違法不當及證明力
    明顯過低之瑕疵，且與本案待證事實間具有相當關聯性，亦
    認為以之作為證據應屬適當，依刑事訴訟法第159條之5規定
    ，認前揭證據資料均有證據能力。
二、至於本判決所引用之非供述證據部分，與本案均有關連性，
    亦無證據證明係實施刑事訴訟程序之公務員以不法方式所取
    得，依刑事訴訟法第158條之4之反面解釋，當有證據能力，
    復於本院審理時，提示並告以要旨，使檢察官、被告充分表
    示意見，自得為證據使用。
參、實體方面：
一、上揭事實，業據被告坦承不諱（見本院卷第122頁、第125頁
    ），核與證人即告訴人宋秋琳（下稱告訴人）、證人即在場
    之人黃國智之證述大致相符（見桃園地檢署109年度偵字第2
    6521號卷〈下稱偵字卷〉第19頁至第23頁、第47頁至第50頁、
    第135頁至第138頁），並有楊梅分局扣押筆錄及扣押物品目
    錄表、贓物認領保管單、刑案現場照片、檢察官勘驗現場監
    視器畫面所製作之勘驗筆錄在卷可稽（見偵字卷第59頁至第
    63頁、第67頁、第77頁至第86頁、第137頁），足認被告之
    任意性自白與事實相符，堪以採信。本案事證明確，被告犯
    行已堪認定，應依法論科。
二、論罪科刑部分：
  ㈠按刑法第321條第1項之文義觀之，各款加重要件各自獨立，
    在法無明文規定該款之適用須以「住宅或有人居住之建築物
    」之情形下，適用上不宜另行加入法無明文之限制，恣意加
    入此等限制恐架空該款之適用。是該項第2款之適用不以「
    住宅或有人居住之建築物」為限，該款立法目的應係保護「
    防閑、防盜設備之不被破壞、踰越」。蓋該款所以加重處罰
    ，除在保護竊盜行為本身所侵害之個人對財物之持有利益外
    ，兼及竊盜行為客體以外其他個人財物之安全，門扇、牆垣
    或其他安全設備之功用，不僅保護人身及居住安全，主要也
    在保全整體財產之安全，安全設備一旦遭受破壞，其保護整
    體財產法益之功能業已喪失，勢將造成被害人之財產等陷於
    危險之狀態，故有加重處罰之必要。因此，刑法第321條第1
    項第2款加重之理由與第1款不同，第1款除在保護竊盜行為
    客體之財產法益外，兼及被害人住居之自由，而第2款除保
    護竊盜行為客體之財產法益外，兼及竊盜行為客體以外其他
    財物之安全，兩款加重理由迥然有別（本院暨所屬法院107
    年法律座談會刑事類提案第11號審查意見參照）。又門鎖為
    安全設備之一種，被告毀壞門鎖行竊，自應論以刑法第321
    條第1項第2款之毀壞安全設備竊盜罪（最高法院64年度第4
    次刑庭庭推總會議決議㈠決議意旨參照）。被告既自承係以
    徒手強拉木門門板之方式，破壞附掛在門框與門板上之鎖頭
    後，開門進入屋內竊盜，核其所為，係犯刑法第321條第1項
    第2款毀壞安全設備竊盜罪。
  ㈡本案被告所犯係刑法第321條第1項第2款毀壞安全設備竊盜罪
    ，原審論處刑法第320條第1項竊盜罪，尚有未恰。檢察官據
    此提起上訴，為有理由，應由本院予以撤銷改判。
　㈢爰審酌被告於行為時為年約51歲之成年人，已有多次竊盜前
    案紀錄（未構成累犯），竟仍不思循正途牟取財物，逕為本
    件毀壞安全設備竊盜犯行，侵害告訴人之財產法益，所為自
    屬非是，惟念其犯後已坦認不諱，態度尚稱良好，竊得物品
    復已由告訴人領回（見偵字卷第67頁），兼衡被告自陳之教
    育程度及家庭經濟生活狀況（見本院卷第125頁）等一切情
    狀，就其所為此部分犯行量處如主文第2項所示之刑，以示
    懲儆。又原審判決所定應執行之刑，經本院撤銷部分罪刑後
    ，當然失其效力。而被告於本案所為三次竊盜犯行，固有部
    分得易科罰金之刑（即原判決事實欄㈡㈢部分）可合併定應
    執行刑；惟上開得定應執行刑部分之犯罪事實不在本院審理
    範圍，已於前述，本院自無從於本案中就該部分定應執行刑
    ，附此敘明。
　㈣檢察官雖主張被告前已多次犯竊盜罪，在假釋期間又再犯本
    件竊盜數罪，足見具有犯罪習慣，請求依竊盜犯贓物犯保安
    處分條例第3條第1項第1款規定，併予諭知應於刑之執行前
    令入勞動場所強制工作；惟94年2月2日修正公布、自95年7
    月1日施行之刑法第90條第1項及第2項前段規定「(第1項)有
    犯罪之習慣或因遊蕩或懶惰成習而犯罪者，於刑之執行前，
    令入勞動場所，強制工作。(第2項前段)前項之處分期間為3
    年。」95年5月30日修正公布、自同年7月1日施行之竊盜犯
    贓物犯保安處分條例第3條第1項規定「18歲以上之竊盜犯、
    贓物犯，有犯罪之習慣者，得於刑之執行前，令入勞動場所
    強制工作。」同條例第5條第1項前段規定「依本條例宣告之
    強制工作處分，其執行以3年為期。」就受處分人之人身自
    由所為限制，違反憲法比例原則及憲法明顯區隔原則之要求
    ，與憲法第8條保障人身自由之意旨不符，業經司法院大法
    官釋字第812號解釋宣告自110年12月10日該解釋公布之日起
    失其效力，是本案被告自無竊盜犯贓物犯保安處分條例第3
    條第1項第1款規定適用之餘地，併予敘明。
  ㈤按犯罪所得已實際合法發還被害人者，不予宣告沒收或追徵
    ，刑法第38條之1第5項定有明文。被告竊得之木製衣櫥1個
    、陶瓷水缸2個、四方桌1張，已發還告訴人，有贓物認領保
    管單可憑（見偵字卷第67頁），依刑法第38條之1第5項之規
    定，即不予宣告沒收。
據上論斷，應依刑事訴訟法第369條第1項前段、第364條、第299
條第1項前段，判決如主文。
本案經檢察官王碩志、孫瑋彤提起公訴，檢察官葉咏儒提起上訴
，檢察官洪淑姿到庭執行職務。
中　　華　　民　　國　　111 　年　　10　　月　　26　　日
                  刑事第四庭  審判長法　官  林柏泓
                                    法　官  吳元曜
                                    法　官  羅郁婷
以上正本證明與原本無異。
不得上訴。
                                    書記官  蔡易霖
中　　華　　民　　國　　111 　年　　10　　月　　26　　日
附錄：本案論罪科刑法條全文　　　　　　　　　　　　　　　
中華民國刑法第321條
犯前條第1項、第2項之罪而有下列情形之一者，處6月以上5年以
下有期徒刑，得併科50萬元以下罰金：
一、侵入住宅或有人居住之建築物、船艦或隱匿其內而犯之。
二、毀越門窗、牆垣或其他安全設備而犯之。
三、攜帶兇器而犯之。
四、結夥三人以上而犯之。
五、乘火災、水災或其他災害之際而犯之。
六、在車站、港埠、航空站或其他供水、陸、空公眾運輸之舟、
    車、航空機內而犯之。
前項之未遂犯罰之。